臺北高等行政法院判決
　　　　　　　　　　　　　　　　　　 96年度簡字第00514號
原　　　告　甲○○
法定代理人　乙○○兼送達代收.
被　　　告　臺北市內湖區公所
代　表　人　丙○○區長）住同.
訴訟代理人　丁○○
上列當事人間因身心障礙者保護法事件，原告不服臺北市政府中
華民國95年10月26日府訴字第09584964000 號訴願決定，提起行
政訴訟。本院判決如下：
　　主  文
原告之訴駁回。
訴訟費用由原告負擔。
　　事  實
一、事實概要：
    緣原告為重度染色體異常之身心障礙者，原設籍臺南市，於
    民國（下同）95年5 月10日遷入設籍臺北市內湖區，嗣95年
    8 月7 日原告之法定代理人乙○○檢具身心障礙者津貼申請
    表、切結書、身心障礙手冊影本、戶口名簿影本等文件向被
    告申請原告之身心障礙者津貼。案經被告審認原告設籍臺北
    市未滿3 年，與臺北市身心障礙者津貼申請須知第1 點第1
    款規定不合，乃以95年8 月15日北市湖社字第09531817400
    號函復否准所請。原告不服，提起訴願遭決定駁回，遂提起
    本件行政訴訟。
二、兩造聲明：
　　(一)原告聲明求為判決：1.訴願決定及原處分均撤銷。
                        2.被告對於原告之申請「臺北身心障
                          礙者津貼」事件，應作成准予給付
                          之行政處分。
                        3.訴訟費用由被告負擔。
　　(二)被告聲明求為判決：1.駁回原告之訴。
                        2.訴訟費用由原告負擔。
三、兩造之爭點：
　　(一)原告主張之理由：
      1.原告係95年3 月10日出生於臺北市內湖區（詳附件3 ）
        ，目前與原告母親設籍臺北市內湖區並實際居住，按被
        告認定「設籍本市未滿3 年」而為不符申領資格處分，
        原告主張該處分有違從新從輕原則及行政裁量之平等原
        則。查：
        (1)原告係新生兒且出生迄今方滿9 個多月，自無「設籍
          並實際居住本市滿3 年」之限制正當性，且揆諸「臺
          北市身心障礙者津貼申請須知」規定，就新生兒申請
          資格而言並無明確規定，否則被告應循正當行政程序
          給予陳述意見之機會並作成聽證紀錄，而非直接作成
          不利原告之處分後，置原告提起訴願之窘境；按行政
          程序法意旨，行政行為有多種同樣能達成目的之方法
          時，應選擇對人民權益損害最少者，且應以誠實信用
          之方法為之，並應保護人民正當合理之信賴，是為法
          律從新從輕原則之本意。
        (2)原告父母申報戶籍時因父方家族習俗，要求先暫設臺
          南市後再遷回臺北市之情事，被告裁量「原設籍並非
          臺北市」之事實要件，作成不符「設籍並實際居住本
          市滿3 年」認定，原告主張該裁量作成處分並無法令
          依據，且有違個人自由設定住居所之權利。
          按行政程序法第6 條所定之不得為差別待遇乙節，經
          原告查證北投區公所對賴○○君所核發之身心障礙津
          貼情事（詳附件4 ），該請領人係新生兒且設籍臺北
          市亦未滿3 年，如被告依行政裁量權作成行政處分，
          自應不違平等原則或個案認定，方為原告所信服。
      2.綜上所陳，原處分據以否准之申領資格，其核駁之審定
        即失從新從輕原則及平等原則，此外又無「原設籍並非
        臺北市」所訂不得申領之事由，故原告聲明求為撤銷訴
        願決定及原處分，並命被告為津貼給付之行政處分，即
        為有理由，請求判決如聲明所示。
　　(二)被告主張之理由：
      1.按臺北市身心障礙者津貼實施辦法前經臺北市政府以85
        年8 月24日府法一字第85060203號函報臺北市議會，經
        臺北市議會85年8 月30日議民字第6646號函復略以：「
        ．．．除其所訂辦法外，應將本會議決一併納入辦理，
        先行發放。」及臺北市身心障礙者津貼申請須知：「一
        、申請資格：凡符合下列各款規定者，得申請本津貼：
        (一)設籍並實際居住本市滿3 年。．．．」。
      2.臺北市身心障礙者津貼為臺北市政府訂定之行政規則，
        經送臺北市議會備查後公告。原告之代理人於95年8 月
        7 日提出身心障礙者津貼申請，經查原告原設籍臺南市
        ，於95年5 月10日始將戶籍遷入本市○○區○○街202
        巷6 號2 樓，迄今設籍臺北市未滿3 年，被告依原告戶
        籍遷徙資料予以認定，否准身心障礙者津貼之申請，與
        前揭規定應無不合。再者，原告主張該行政處分有違法
        律從新從輕原則，然從新從輕原則，乃指同一事項如同
        時有2 種以上相同位階之法規做不同之規範或新舊法作
        不同之規範時之適用。臺北市身心障礙者津貼發放乃依
        據臺北市身心障礙者津貼申請須知，並無前述情事發生
        ，與法律從新從輕原則之本意應無牴觸。
      3.臺北市身心障礙者津貼之發給，係臺北市政府依地方制
        度法第18條第3 款第1 、2 目規定，本於辦理直轄市社
        會福利及社會救助等自治事項之法定職權，為照顧轄內
        身心障礙者，以自有財源編列預算核給身心障礙者津貼
        之給付行政措施，在有限預算下，斟酌補助目的及實際
        情況，為顧及設籍並實際居住本市身心障礙者之權益，
        並基於資源有限及福利公平分配原則，是於申請須知中
        明定須設籍並實際居住本市滿3 年之申領資格。原告主
        張申報戶籍時因父方家族習俗，要求先暫設臺南市後再
        遷回臺北市，然戶籍法中未有新生兒須設籍父方之強制
        規定，而臺北市身心障礙者津貼發放所依據之申請須知
        ，旨在使津貼發放程序及享領原則有明確依循，乃屬一
        般抽象之行政命令，非具體事件所為之決定或其他公權
        力之實施，故既無限制人民權利情事，亦非屬涉及公共
        利益之重大事項，原則上尚無須有法律或法律授權之命
        令為依據，且與憲法保障人民居住遷徙自由之精神亦無
        不合，自無有違個人自由設定住居所之權利。
      4.臺北市身心障礙者津貼須知中明定，申領資格須設籍並
        實際居住臺北市滿3 年，其設籍時間要件之審查乃以戶
        籍資料為依據，原告於95年5 月10日起設籍臺北市，迄
        今未滿3 年，被告據此客觀事實要件作成否准之行政處
        分，實非涉行政裁量權及個案認定。
      5.綜上所述，本件原告之訴為無理由，請依法駁回原告之
        訴。
　　理  由
一、按「申請資格：凡符合下列各款規定者，得申請本津貼：(一)
    設籍並實際居住本市滿3 年。(二)持有本市核（換）發或註記
    之身心障礙手冊。（需84年11月以後核換發）(三)未經政府安
    置或補助托育養護費者。(四)未接受公費住宿學校優待者。(五)
    未領有政府發給之其他生活補助或津貼者，但領有低收入戶
    生活扶助費者及榮民院外就養金者不在此限。」、「申請手
    續：符合申請資格者，由本人或（法定）代理人檢附下列證
    件向戶籍所在地區公所社會課申請辦理....。」臺北市身心
    障礙者津貼申請須知第1 點及第2 點分別定有明文。
二、緣原告為重度染色體異常之身心障礙者，原設籍臺南市，於
    95年5 月10日遷入設籍臺北市內湖區，嗣95年8 月7 日原告
    之法定代理人乙○○檢具身心障礙者津貼申請表、切結書、
    身心障礙手冊影本、戶口名簿影本等文件向被告申請原告之
    身心障礙者津貼。案經被告審認原告設籍臺北市未滿3 年，
    與臺北市身心障礙者津貼申請須知第1 點第1 款規定不合，
    乃以95年8 月15日北市湖社字第09531817400 號函復否准所
    請。原告不服，提起訴願遭決定駁回，遂提起本件行政訴訟
    。兩造分別為前揭事實欄所載之陳述，準此，本件爭執之重
    點厥為原告之申請是否有據。
三、查原告原設籍於臺南市，於95年5 月10日始遷入設籍於臺北
    市內湖區，有戶口名簿影本在卷可憑（見本院卷第17頁），
    且為原告訴訟代理人所不爭執，從而，原告雖經由其法定代
    理人乙○○於95年8 月7 日檢具身心障礙者津貼申請表（見
    處分卷第16頁）、切結書（見處分卷第17頁）、身心障礙手
    冊影本、戶口名簿影本等文件向被告申請原告之身心障礙津
    貼，被告審查後認原告未符合設籍並實際居住臺北市滿3 年
    之要件，因而否准原告之申請，揆諸首揭規定，被告之處分
    並無不合。
四、原告訴訟代理人主張系爭處分違反誠實信用、比例原則之從
    新從輕原則及行政裁量之平等原則，並提出北投區公所給付
    賴彥傑及大安區公所給付蔣旻希之案例影本為證；惟按「行
    政行為，非有正當理由，不得為差別待遇」固為行政程序法
    第6 條所明定，但此種平等原則之適用，必在合法，且「等
    者等之，不等者不等之」之情況下始得為之。查臺北市身心
    障礙者津貼之發給，係臺北市政府依地方制度法第18條第3
    款第1 、2 目規定，本於辦理直轄市社會福利及社會救助等
    自治事項之法定職權，為照顧轄內身心障礙者，以自有財源
    編列預算核給身心障礙者津貼之給付行政措施，在有限預算
    下，斟酌補助目的及實際情況，為顧及設籍並實際居住本市
    身心障礙者之權益，並基於資源有限及福利公平分配原則，
    爰於申請須知中明定須設籍並實際居住本市滿3 年之申領資
    格，核無不合。次查原告本件申請，確實與首揭臺北市身心
    障礙者津貼申請須知第1 點第1 款所規定之「設籍並實際居
    住本市滿3 年」之要件不符，被告基於「依法行政」之原則
    ，否准原告之申請，要屬有據。至於原告所提出之前開兩個
    給付案例，均非本件被告所為，且北投區公所及大安區公所
    所為給付，核與首揭規定不符，其等基於何種原因對於違反
    規定者仍為給付，與本件無涉，揆諸前揭說明，要無執平等
    原則做為本件申請之主張依據。且首揭申請須知第1 點第1
    款之規定及被告否准原告申請，核與行政程序法第7 條及第
    8 條之比例原則及誠實信用原則均無涉，更與中央法規標準
    法第18條所揭櫫之從新從輕原則毫無關聯，原告法定代理人
    隨意摘取相關行政法之原則，顯有不合，洵不足採。
五、原告訴訟代理人主張申報戶籍時因父方家族習俗，要求先暫
    設臺南市後再遷回臺北市，被告裁量「原告設籍並非臺北市
    」之事實要件，作成不符「設籍並實際居住本市滿3 年」之
    認定，並無法令依據，且有違個人自由設定住居所之權利云
    云；惟按臺北市身心障礙者津貼發放所依據之申請須知，旨
    在使津貼發放程序及享領原則有明確依循，乃屬一般抽象之
    行政命令，非具體事件所為之決定或其他公權力之實施，故
    既無限制人民權利情事，亦非屬涉及公共利益之重大事項，
    原則上尚無須有法律或法律授權之命令為依據，且與憲法保
    障人民居住遷徙自由之精神亦無不合，自無有違個人自由設
    定住居所之權利可言。
六、綜合上述，本件原告起訴論旨，均不足採，其設籍及實際居
    住臺北市既未滿3 年，被告依臺北市身心障礙者津貼申請須
    知第1 點之規定否准其申請，核無不合，訴願決定予以維持
    ，亦無違誤，原告徒執前詞及一己主觀見解，聲請撤銷，併
    請求判命被告應作成准予給付之行政處分，均為無理由，應
    予駁回。
七、本件事證已臻明確，兩造其餘攻繫防禦方法，核與本件判決
    結果不生影響，爰不逐一論述。又行政訴訟法第229 條第1
    項所定適用簡易程序之數額，業經司法院以92年9 月17日院
    台廳行一字第23681 號令增至20萬元，且自93年1 月1 日起
    實施，本件原告請求之金額未逾20萬元，爰改列簡字案辦理
    ，併此敘明。
八、據上論結，本件原告之訴為無理由，爰依行政訴訟法第98條
    第3 項前段，判決如主文。
中　　華　　民　　國　　96　　年　　7　　 月　　2　　 日
                           第六庭法  官　闕　銘　富
上為正本係照原本作成。
本件以訴訟事件所涉及之法律見解具有原則性者為限，始得於本
判決送達後20日內向本院提出上訴狀並表明上訴理由，如已於本
判決宣示後送達前提起上訴者，應於判決送達後20日內補具上訴
理由（均按他造人數附繕本），且經最高行政法院許可後方得上
訴。
中　　華　　民　　國　　96　　年　　7　　 月　　3　　 日
                                 書記官  孫　筱　晴
